【裁判字號】    95,裁,1188
【裁判日期】    950608
【裁判案由】    指定管轄
【裁判全文】
最  高  行  政  法  院  裁  定
                                     95年度裁字第01188號
聲  請  人  甲○○○
訴訟代理人  乙○○
上列聲請人因指定管轄事件，對於中華民國94年11月28日本院94
年度裁字第02600號裁定，聲請再審。本院裁定如下：
    主  文
再審之聲請駁回。
再審訴訟費用由聲請人負擔。
    理  由
一、按當事人對於本院所為裁定聲請再審，必須原裁定具有行政
    訴訟法第273條第1項、第2項所列情形之一者，始得為之。
    而該條第1項第1款所謂「適用法規顯有錯誤」，係指原裁判
    所適用之法規與該案應適用之現行法規相違背，或與解釋、
    判例有所牴觸者而言，至於法律上見解之歧異，再審聲請人
    對之縱有爭執，要難謂為適用法規顯有錯誤，而據為再審之
    理由。
二、本件聲請人聲請指定管轄事件，經本院以94年度裁字第225
    號裁定駁回確定，聲請人不服，聲請再審，亦經本院94年度
    裁字第2600號裁定（下稱原裁定）駁回其聲請，聲請人仍不
    服，復對原裁定聲請再審，核其主張略以：原審法院對其承
    辦法官應迴避之事由未予督導，致違反司法院所頒佈之「法
    院便民禮民實施要點」相關規定，已構成由管轄法院審判恐
    難期公平之虞之情狀，原裁定未予審酌，遽為駁回聲請之裁
    定，自屬適用法規顯有錯誤。又原裁定以台北高等行政法院
    92年度交訴字第1號判決已將「訴願、再訴願決定撤銷，著
    由訴願機關就本案實體理由審酌後另為適法之決定」，據以
    認定原審法院並無變更訴訟標的，致損害聲請人訴訟權益乙
    節，因該判決係聲請人提起前再審之後之另案判決，原裁定
    據以為駁回聲請人之主張，即屬訴外裁判，原裁定違背此規
    定，亦屬適用法規顯然錯誤之再審事由等語。
三、本院查：因特別情形由有管轄權之行政法院審判，恐難期公
    平者，係指由該法院審判難期公平，有指定其他法院審判之
    情形而言，此與法官有迴避事由而迴避後，仍由同法院其他
    法官審理，二者顯然不同，故不得以不服承辦法官指揮訴訟
    程序之事由，據以聲請指定其他法院管轄，已屬顯然。次查
    司法院所頒佈之「法院便民禮民實施要點」係對法院行政事
    務而訂定之行政規則，對指定管轄或法官迴避之審判事務，
    自無適用之餘地，是以聲請意旨謂：原審法院對其承辦法官
    應迴避之事由未予督導，致違反司法院所頒佈之「法院便民
    禮民實施要點」相關規定，已構成由管轄法院審判恐難期公
    平之虞之情狀，原裁定未予審酌，遽為駁回聲請之裁定，有
    適用法規顯有錯誤一節，顯屬誤解。又查原裁定裁判時，臺
    北高等行政法院業於94年5月12日以92年度交訴字第1號判決
    「訴願、再訴願決定撤銷，著由訴願機關就本案實體理由審
    酌後另為適法之決定。」在案，原裁定就已存在之訴訟資料
    依職權加以審酌，與行政訴訟法採職權調查原則，並無違背
    ，聲請意旨稱原裁定有訴外裁判之違法云云，亦屬誤解。從
    而原裁定以聲請人未能舉出具體、客觀之事實以資證明由管
    轄法院審判恐難期公平之虞，因此認定原確定裁定並無適用
    法規錯誤之再審事由，而駁回聲請人前次之再審聲請，經核
    原裁定所適用之法規與該案應適用之現行法規或與解釋、判
    例均無相牴觸者，聲請意旨猶執前詞加以爭執，無非係其一
    己法律上歧異之見解，揆諸首揭說明，其再審之聲請為顯無
    再審理由，應予駁回。
四、依行政訴訟法第283條、第278條第2項、第104條、民事訴訟
    法第95條、第78條，裁定如主文。
中    華    民    國    95    年    6     月    8     日
                  第四庭審判長法  官  高  啟  燦
                              法  官  黃  璽  君
                              法  官  廖  宏  明
                              法  官  楊  惠  欽
                              法  官  林  樹  埔
以  上  正  本  證  明  與  原  本  無  異
中    華    民    國    95    年    6     月    8     日
                              書記官  彭  秀  玲


司法院資訊處製作；財團法人民間司法改革基金會備份。
